臺灣高雄地方法院刑事判決　　　　　　　96年度訴字第3003號
公　訴　人　臺灣高雄地方法院檢察署檢察官
被　　　告　乙○○
上列被告因毒品危害防制條例案件，經檢察官提起公訴（96年度
毒偵字第5426號），本院依簡式審判程序判決如下：
    主  文
乙○○施用第一級毒品，累犯，處有期徒刑拾月。
    事  實
一、乙○○前因施用毒品犯行，經本院以民國92年度毒聲字第44
    70號裁定送觀察勒戒，因無繼續施用毒品傾向，於92年7 月
    31日執行完畢釋放，並由臺灣高雄地方法院檢察署檢察官於
    92年7 月30日以92年度毒偵字第4436號為不起訴處分確定。
    另因過失傷害犯行，經本院以91年度交易字第340 號判決判
    處有期徒刑1 年，上訴後，經台灣高等法院高雄分院以92年
    度交上易字第87號判決駁回上訴確定，於93年9 月11日縮刑
    期滿執行完畢出監。詎其仍不知悔改，復於前揭觀察勒戒執
    行完畢釋放後5 年內之96年4 月中旬某日起至96年7 月4 日
    某時止，基於施用第一級毒品海洛因之犯意，均在高雄縣鳥
    松鄉夢裡村夢祥巷1 之8 號住處，均以將海洛因摻入針筒加
    水稀釋後，注射血管之方式，平均每星期施用1 次，施用海
    洛因多次。嗣於96年5 月23日下午2 時30 分 許，因另涉侵
    入住宅案件，接受員警調查時，經乙○○同意採集其尿液送
    檢，檢驗結果呈嗎啡陽性反應，而知上情。
二、案經高雄縣政府警察局仁武分局報告臺灣高雄地方法院檢察
    署檢察官偵查起訴。
    理  由
一、前開事實，業據被告乙○○於偵查及本院審理時坦承不諱（
    見偵卷第5 頁、院卷第24頁），且經警採集其尿液送臺灣檢
    驗科技股份有限公司檢驗結果，被告尿液呈嗎啡陽性反應，
    有該公司所出具之濫用藥物尿液檢驗報告附卷可稽（見警卷
    第6 頁）。再者，被告前因施用毒品犯行，經本院以92年度
    毒聲字第4470號裁定送觀察勒戒，因無繼續施用毒品傾向，
    於92年7 月31日執行完畢釋放，並由臺灣高雄地方法院檢察
    署檢察官於92年7 月30日以92年度毒偵字第4436號為不起訴
    處分確定之事實，此有臺灣高等法院被告前案紀錄表可參，
    是被告確係於前案觀察勒戒執行完畢釋放後5 年內，又為本
    件施用毒品犯行無訛。從而，本件事證明確，被告犯行堪以
    認定，應予依法論科。
二、核被告所為，係犯毒品危害防制條例第10條第1 項之施用第
    一級毒品罪。被告持有第一級毒品之行為均已為其後施用之
    高度行為所吸收，不另論罪。被告多次施用第一級毒品海洛
    因之犯行，因毒品危害防制條例第2 條第1 項規定的毒品，
    即具有成癮性，故毒品危害防制條例所規定之施用毒品行為
    應即具有因毒品成癮而反覆施用之性質；參酌最高法院95年
    度台上字第1079號判決揭示「刑事法若干犯罪行為態樣，本
    質上原具有反覆、延續實行之特徵，立法時既予特別歸類，
    定為犯罪構成要件之行為要素，則行為人基於概括之犯意，
    在密切接近之一定時、地持續實行之複次行為，倘依社會通
    念，於客觀上認為符合一個反覆、延續性之行為觀念者，於
    刑法評價上，即應僅成立一罪。學理上所稱「集合犯」之職
    業性、營業性或收集性等具有重複特質之犯罪均屬之，例如
    經營、從事業務、收集、販賣、製造、散布等行為概念者是
    」之意旨，本院認為毒品危害防制條例所規定處罰之施用毒
    品行為固具有反覆實施之性質，然各次施用毒品之行為係滿
    足各單次毒癮發作所致，各次施用毒品行為係各自獨立，尚
    難認係同一行為之數次舉動。換言之，施用毒品行為與接續
    犯之概念有別，而集合犯與連續犯之區別則在於立法者已將
    本質上具有反覆、延續實行之特徵予特別歸類而定為犯罪構
    成要件之行為要素，且依社會通念於客觀上認為符合一個反
    覆、延續性之行為觀念者即應僅成立集合犯之一罪，反之則
    係連續犯，準此，毒品危害防制條例既依成癮性、濫用性及
    對社會危害性而將毒品分為四級，且僅規定處罰施用第一、
    二級毒品，足見毒品危害防制條例所處罰施用第一、二級毒
    品，其構成要件之行為要素係具有成癮、濫用之反覆、延續
    實行，且依社會通念於客觀上認為符合一個反覆、延續性之
    行為觀念，於刑法評價上，即應僅各成立「集合犯」之一罪
    。又被告曾因過失傷害犯行，經本院以91年度交易字第340
    號判決判處有期徒刑1 年，上訴後，經台灣高等法院高雄分
    院以92年度交上易字第87號判決駁回上訴確定，於93年9 月
    11日縮刑期滿執行完畢出監之事實，此有臺灣高等法院被告
    前案紀錄表可佐，是其5 年以內故意再犯本件有期徒刑以上
    之罪，為累犯，應依刑法第47條第1 項規定加重其刑。爰審
    酌被告前經觀察勒戒，猶不思戒除毒癮，並無堅定戒癮之意
    志，惟念其行為尚未危害他人及其犯後坦承犯行，態度尚稱
    良好等一切情狀，量處如主文所示之刑。又本件被告所犯為
    「集合犯」之一罪，其犯罪行為之一部，已在96年4 月25日
    以後，不得適用中華民國96年罪犯減刑條例予以減刑，附此
    敘明。
據上論斷，應依刑事訴訟法第273 條之1 第1 項、第299 條第1
項前段，毒品危害防制條例第10條第1 項，刑法第11條前段、第
47條第1 項，判決如主文。
本案經檢察官甲○○到庭執行職務。
中    華    民    國    96    年     7    月    31    日
        　　　　　　刑事第十三庭法　官  方錦源
正本證明與原本無異。
如不服本判決，應於判決送達後10日內向本院提出上訴狀，上訴
於台灣高等法院高雄分院（須附繕本）。
中    華    民    國    96    年     7    月    31　　日
                                書記官  鄧思辰
附錄條文：
毒品危害防制條例第10條第1項
施用第一級毒品者，處6月以上5年以下有期徒刑。
